臺灣高等法院臺中分院民事裁定
110年度抗字第271號
抗  告  人  李明義  
上列抗告人因與相對人花旗（台灣）商業銀行股份有限公司間聲
明異議事件，對於中華民國110年3月25日臺灣苗栗地方法院110
年度事聲字第3號裁定提起抗告，本院裁定如下：
    主  文
抗告駁回。
抗告費用由抗告人負擔。
    理  由
一、本件抗告人對原法院司法事務官駁回其撤銷109年度司促字
    第1018號支付命令（下稱系爭支付命令）確定證明書聲請之
    處分聲明異議，經原法院駁回其異議後，抗告人不服，提起
    本件抗告，惟抗告人並未表明其抗告理由。經本院依民事訴
    訟法第495條之1第1項準用第444條之1第1項之規定，於民國
    110年6月29日裁定限抗告人於收受裁定送達5日內補正抗告
    理由書，然其並未遵期補正，此有本院收狀資料查詢清單附
    卷可稽，故本院即得準用民事訴訟法第444條之1第5項規定
    ，於裁定時斟酌全意旨而為不利於抗告人之論斷，合先敘明
    。
二、抗告人聲明異議意旨略以：支付命令不得以公示送達或寄存
    送達之方式為送達，而抗告人從未簽收系爭支付命令，然原
    法院司法事務官竟認已生合法送達之效力，並核發系爭支付
    命令之確定證明書，相對人因而以系爭支付命令及確定證明
    書作為執行名義，向原法院民事執行處聲請強制執行，嚴重
    侵害抗告人之權利等語。
三、查相對人前以抗告人積欠信用卡消費款為由，向原法院聲請
    支付命令，經原法院司法事務官於109年2月20日核發系爭支
    付命令後，認系爭支付命令已於同年3月8日送達抗告人，於
    同年月30日確定，而於同年4月6日發給系爭支付命令確定證
    明書等情，業經本院查閱上開支付命令卷宗屬實。聲明異議
    意旨雖謂支付命令不得以寄存方式送達，系爭支付命令既未
    經抗告人簽收，自不生合法送達效力云云。惟查：
　㈠按督促程序，如聲請人應為對待給付尚未履行，或支付命令
    之送達應於外國為之，或依公示送達為之者，不得行之，民
    事訴訟法第509條定有明文。準此，法院依督促程序核發支
    付命令，除依民事訴訟法第509條規定不得於外國為送達或
    為公示送達者外，自應適用同法第1編第4章第2節有關送達
    之規定。次按送達不能依民事訴訟法第136條、第137條規定
    為之者，得將文書寄存送達地之自治或警察機關，並作送達
    通知書兩份，一份黏貼於應受送達人住居所、事務所、營業
    所或其就業處所門首，另一份置於該送達處所信箱或其他適
    當位置，以為送達。寄存送達，自寄存之日起，經10日發生
    效力，同法第138條第1項、第2項定有明文，此規定依前揭
    說明，於支付命令之送達亦有適用。從而，抗告人主張支付
    命令不得以寄存送達方式為之，殊屬誤會。
　㈡查抗告人係設籍於「苗栗縣○○鄉○○村00鄰○○00○0號」，業據
    其自陳在卷，並有個人戶籍資料查詢結果附卷可稽；又抗告
    人歷次書狀所載住居所亦為上址，足認抗告人確有以該戶籍
    地址為住所之主觀意思而設籍，復有居住之客觀事實，則依
    上開說明，倘若系爭支付命令不能依民事訴訟法第136條、
    第137條之方式送達時，自得依同法第138條之規定，將之寄
    存於警察機關，以為送達。查系爭支付命令係於109年2月27
    日寄存送達至苗栗縣警察局頭份分局南埔派出所，有送達證
    書附卷可查，依法系爭支付命令於同年3月8日即生合法送達
    之效力，且此不因抗告人遲至同年7月間始實際領取系爭支
    付命令（見卷附南埔派出所受理司法訴訟文書寄存、銷毀登
    記表）而有不同。系爭支付命令既於109年3月8日送達抗告
    人，加計20日之不變期間及2日之在途期間後，於同年3月30
    日確定，應可認定。
　㈢另抗告人於110年7月9日提出之陳報請求狀雖主張原法院從未
    開過庭，對其相當不公平云云。惟按債權人之請求，以給付
    金錢或其他代替物或有價證券之一定數量為標的者，得聲請
    法院依督促程序發支付命令；法院應不訊問債務人，就支付
    命令之聲請為裁定。債務人對於支付命令之全部或一部，得
    於送達後20日之不變期間內，不附理由向發命令之法院提出
    異議；債務人對於支付命令於法定期間合法提出異議者，支
    付命令於異議範圍內失其效力，以債權人支付命令之聲請，
    視為起訴或聲請調解，民事訴訟法第508條第1項、第512條
    、第516條第1項、第519條第1項分別定有明文。是以督促程
    序無須就債權人所主張之請求，為實體調查審訊債務人，否
    則督促程序將失其為簡易程序之特質，惟債務人若對支付命
    令不服，亦得於法定期間內不附理由，提出異議，即可使法
    院核發之支付命令失其效力，故對債務人之權利亦無保護不
    周或有失公平之處。基此，抗告人主張原法院未經開庭審理
    ，對其不公平云云，自屬無據。
四、綜上所述，系爭支付命令既於109年3月8日已合法送達予抗
    告人，抗告人未於法定期間提出異議，則原法院於系爭支付
    命令確定後，核發確定證明書，於法並無違誤。從而，原法
    院司法事務官駁回抗告人撤銷系爭支付命令確定證明書之聲
    請，並無不當。原裁定維持前揭司法事務官之處分，駁回抗
    告人之異議，核無違誤。抗告意旨仍執陳詞，指摘原裁定為
    不當，求予廢棄改判，為無理由，應予駁回。
五、據上論結，本件抗告為無理由，裁定如主文。
中　　華　　民　　國　　110 　年　　8 　　月　　17　　日
        　　   民事第七庭     審判長法　官  王  銘
　　　　　　　　　　　　　　        法　官  高英賓
　　　　　　　　　　　　　　　      法　官  郭妙俐
正本係照原本作成。             
不得再抗告。
                                    書記官  劉恒宏
中　　華　　民　　國　　110 　年　　8 　　月　　17　　日